【裁判字號】    97,訴,579
【裁判日期】    970911
【裁判案由】    侵權行為損害賠償
【裁判全文】
臺灣高雄地方法院民事判決               97年度訴字第579號
原      告  乙○○
訴訟代理人  甲○○
被      告  丁○○
訴訟代理人  丙○○
上列當事人間侵權行為損害賠償事件，本院於民國97年8月28日
言詞辯論終結，判決如下：
    主  文
原告之訴及其假執行之聲請均駁回。
訴訟費用由原告負擔。
    事實及理由
一、本件原告經合法通知，未於言詞辯論期日到場，核無民事訴
    訟法第386 條所列各款情形，爰依原告之聲請，由其一造辯
    論而為判決。
二、原告起訴主張：被告明知訴外人即冒名郭馬利之外籍人士（
    真實姓名年籍不詳，下稱「郭馬利」）並未領有機車駕駛執
    照，竟將其所有車牌號碼OPH-577 號重型機車（下稱系爭車
    輛）借予「郭馬利」使用，「郭馬利」於民國94年7 月30日
    12時10分許騎乘系爭車輛附載另一名不詳姓名外籍人士，沿
    高雄市苓雅區○○○路由東向西方向行駛，途經五福一路與
    中正一路口以西20公尺處時，疏於注意擦撞原告騎乘之車牌
    號碼ZKO-076 號輕型機車，致原告人車倒地，因而受有右下
    肢二到三度燒燙傷及腦部輕度間歇性慢波等傷害，並因受傷
    而精神痛苦。被告將系爭車輛交予未領有機車駕駛執照之「
    郭馬利」使用，違反道路交通管理處罰條例第21條第5 項規
    定，事後又隱匿「郭馬利」，被告就原告所受損害顯有過失
    ，原告得依侵權行為法律關係，請求被告賠償醫療費用新台
    幣（下同）167,160 元、醫療用品費用43,197元、看護費用
    20,000元、考績獎金損失52,126元、就醫計程車資4,505 元
    及精神慰撫金600,000 元，爰依民法第184 條第1 項前段、
    第193 條第1 項及第195 條第1 項規定，提起本訴，並聲明
    ：(一)被告應給付原告886,988 元及自起訴狀繕本送達翌日起
    至清償日止，按年息百分之5 計算之利息；(二)願供擔保聲請
    宣告假執行。
二、被告則以：原告固確實於94年7 月30日騎乘機車與「郭馬利
    」發生車禍，當時「郭馬利」所駕駛之系爭車輛雖登記於被
    告名下，然系爭車輛早已由訴外人即被告胞姐丙○○，在被
    告出國就學期間，出售予訴外人菲籍外勞CLBE ARNEL ALVIO
    R ，乃因出售當時被告人在國外無相關證件可辦過戶，故僅
    訂立買賣契約並約定待被告返國時再辦理過戶；被告不認識
    肇事者，當天被告到場時並未說肇事者為其朋友，亦未簽名
    ，並無表示願意負責，本件被告無需負損害賠償責任等語為
    抗辯。並聲明：駁回原告之訴。
三、兩造不爭執事實：
  (一)原告於94年7 月30日12時10分許騎乘機車與騎乘系爭車輛自
    稱「郭馬利」之外籍人士在五福一路與中正一路口以西20公
    尺處時，發生擦撞，致原告人車倒地，因而受有右下肢二到
    三度燒燙傷及腦部輕度間歇性慢波等傷害。
  (二)系爭車輛於94年7 月30日系爭交通事故發生時，行車執照登
    記所有人係被告。
四、本件爭執事項：
  (一)被告是否應就原告所受損害負損害賠償責任？
  (二)原告得請求各項損害賠償之金額為何？
五、得心證理由：
  (一)被告是否應就原告所受損害負損害賠償責任？
  1.按當事人主張有利於己之事實者，就其事實有舉證之責任，
    民事訴訟法第277 條前段定有明文。民事訴訟如係由原告主
    張權利者，應先由原告負舉證之責，若原告先不能舉證，以
    證實自己主張之事實為真實，則被告就其抗辯事實即令不能
    舉證，或其所舉證據尚有疵累，亦應駁回原告之請求，有最
    高法院17年上字第917 著有判例可資參照。
  2.本件原告主張被告明知「郭馬利」並未領有駕駛執照竟仍將
    系爭車輛借予為領有機車駕駛執照之「郭馬利」使用，「郭
    馬利」駕車與原告發生擦撞，致原告受有損害，被告自應負
    損害賠償責任等情，被告否認之，並以：系爭車輛已售予菲
    籍人士CLBE ARNEL ALVIOR ，被告並未將系爭車輛交付予「
    郭馬利」使用，被告無庸負賠償責任等語為辯。依前述說明
    ，原告自應就被告將系爭車輛交予「郭馬利」使用並因此肇
    致系爭交通事故發生致原告受有損害之事實舉證之責。經查
    ：
  (1)原告主張被告將系爭車輛交予「郭馬利」使用之事實，無非
    以被告曾於高雄市政府警察局交通大隊交通事故訪談紀錄表
    （下稱訪談紀錄表）被訪談人欄簽名並加註「朋友」，並於
    苓雅分局製作筆錄時自承有過失為據。惟訪談紀錄表並未記
    載被告出借系爭車輛與「郭馬利」之事實，且製作訪談記錄
    表之訊問人許績益於台灣高雄地方法院檢察署（下稱高雄地
    檢署）檢察官訊問時證稱：系爭交通事故由伊到場處理，肇
    事者自稱「郭馬利」，約過30分鐘後，被告到現場，自稱是
    「郭馬利」的朋友等語（高雄地檢署95年度偵字第670 號卷
    第8 、9 頁），並無法證明被告將系爭車輛交予「郭馬利」
    使用，原告據此主張被告將系爭車輛借予未領有駕駛執照之
    「郭馬利」之事實，已難認屬真實。系爭車輛於事故發生當
    時登記之車主仍為被告，雖為兩造所不爭執，被告抗辯系爭
    車輛已售予菲籍人士CLBE ARNEL ALVIOR 等情，固亦為原告
    所否認，然菲籍人士CLBE ARNEL ALVIOR 於94年11月28日在
    苓雅分局接受詢問時稱：伊於94年7 月30日將其向被告購買
    之系爭車輛交給伊前女友「麗莎」使用，身份證登記為「郭
    馬利」，結果當日「麗莎」駕車在高雄市苓雅區○○○○○
    路口路與某位周姓小姐發生事故等語，有調查筆錄在卷可按
    （本院卷第141 、142 頁），被告抗辯系爭車輛已售予菲籍
    人士CLBE ARNEL ALVIOR ，並未交予「郭馬利」使用之事實
    ，尚非無據。原告主張被告將系爭車輛借予「郭馬利」使用
    之事實，自無可採。
  (2)原告主張被告將系爭車輛借予「郭馬利」使用之事實，既無
    法認定，則原告主張其駕車與「郭馬利」發生交通事故而受
    有傷害，原告應就其所受損害負損害賠償責任，洵屬無據。
  3.原告復主張被告於苓雅分局接受詢問時曾表示願意負損害賠
    償之責及嗣後藏匿「郭馬利」，亦應負侵權行為損害賠償責
    任，惟被告否認之。查：證人即承辦警員戊○○亦到庭證稱
    ：伊承辦系爭交通事故案件曾通知被告到場，惟被告經通知
    並未到場接受詢問，僅有丙○○到場表示，被告人在國外，
    由其代為到場等語（本院卷第103 頁）。原告主張被告嗣後
    表示願意負損害賠償責任之事實，並無法證明。又原告主張
    被告藏匿「郭馬利」之事實，原告亦未舉證證明此之，且此
    事實與原告發生系爭交通事故受傷所受損害間並無因果關係
    ，其主張自無可採。
  4.綜上，原告主張被告將系爭車輛借予未領有機車駕駛執照之
    「郭馬利」，「郭馬利」駕駛系爭車輛與原告發生擦撞，致
    原告受有損害，且於系爭事故發生後表示願意負賠償之責又
    藏匿「郭馬利」，應依侵權行為法律關係請求被告負損害賠
    償責任云云，自不可採，被告自無須就原告所受損害負賠償
    之責。
  (二)原告得請求各項損害賠償之金額為何？
    原告依侵權行為法律關係請求被告負損害賠償責任，並無理
    由，已如前述，原告請求之損害賠償金額，即無庸再予論述
    ，併予敘明。
六、綜上所述，本件原告無法證明被告將系爭車輛交予未領有機
    車駕駛執照之「郭馬利」使用、被告曾經表示願意賠償及藏
    匿「郭馬利」之事實，從而，原告依據民法第184 條第1 項
    前段、第19 3條第1 項及第195 條第1 項規定，請求被告給
    付原告886,988 元及自起訴狀繕本送達翌日起至清償日止，
    按年息百分之5 計算之利息，為無理由，應予駁回。原告之
    訴既經駁回，其假執行之聲請，亦失所附麗，應併予駁回。
七、據上論結，原告之訴為無理由，依民事訴訟法第385 條1項
    前段、第78條，判決如主文。
中    華    民    國    97    年    9     月    11    日
                  民事第一庭    審判長法  官  朱玲瑤
                                      法  官  賴文姍
                                      法  官  陳宛榆
正本係照原本作成。
如不服本判決，應於送達後20日內，向本院提出上訴狀並表明上
訴理由，如於本判決宣示後送達前提起上訴者，應於判決送達後
10日內補提上訴理由書（須附繕本）。
中    華    民    國    97    年    9     月    11    日
                                      書記官  曹德英


司法院資訊處製作；財團法人民間司法改革基金會備份。
